臺灣嘉義地方法院刑事判決　　　　　　　　　　　　　九十三年度交簡上字第三號
　　上　訴　人
　　即　被　告　丙○○
右列上訴人因過失傷害案件，不服本院簡易庭中華民國九十二年十月二十三日九十二
年度交簡字第六五八號第一審判決（聲請簡易判決處刑書案號：臺灣嘉義地方法院檢
察署九十二年度偵字第四七五八號），提起上訴，本院管轄之第二審合議庭判決如左
：
    主  文
上訴駁回。
丙○○緩刑貳年。
    事  實
一、丙○○於民國九十一年九月九日下午二時五分許，駕駛車牌號碼ＸＭ－四一○九
    號之自用小客車，沿嘉義市○○路由南往北方向行駛，途經仁愛路與中山路無號
    誌之交岔路口處時，理應注意汽車行經無號誌之交岔路口，支線道車應暫停讓幹
    線道車先行；且汽車行駛時，駕駛人應注意車前狀況，並隨時採取必要之安全措
    施，而依當時日間天候晴，路面乾燥、無缺陷、無障礙物，視距良好，又無不能
    注意之情形，竟於行駛支線道即仁愛路時，疏未暫停讓幹線道車先行及注意車前
    狀況，而貿然通過上開無號誌之交岔路口，適有甲○○亦騎乘車牌號碼ＬＱＯ－
    八八三號之重型機車，沿林森西路、中山路由東往西方向之幹線道行駛，亦疏未
    注意車前狀況，即貿然通過上開無號誌之交岔路口，兩車因閃避不及而發生碰撞
    ，致甲○○人、車倒地，因此而受有左肩鎖關節脫臼併挫擦傷之傷害。丙○○則
    於肇事後，在偵查犯罪職權之機關或公務員尚未查知犯人前，即託甲○○打電話
    報警，且停留現場候待司法警察到場，並向至現場處理事故之警員乙○○自首陳
    稱其為肇事者及肇事經過，並願接受裁判。
二、案經甲○○訴請臺灣嘉義地方法院檢察署檢察官偵查後聲請以簡易判決處刑。
    理  由
一、訊據上訴人即被告（下簡稱被告）丙○○對其於右揭時、地駕駛上開自用小客車
    通過上開無號誌之交岔路口時，因未暫停讓幹線道車先行及未注意車前狀況，而
    與告訴人甲○○所騎乘之重型機車發生車禍，致告訴人受有左肩鎖關節脫臼併挫
    擦傷等傷害之事實坦承不諱，核與告訴人迭於警訊、偵查中指述之情節相符，並
    有診斷證明書一紙、事故及車損現場照片四張、道路交通事故調查報告表一份在
    卷可稽（見發查卷第五、一○、一四、一五頁）。第查，告訴人於上開時間通行
    之中山路係屬幹線道，而被告所行駛之仁愛路係屬支線道乙情，業據本院勘驗現
    場屬實，並製有勘驗筆錄附卷可稽（見本院卷第二五頁背面），又徵諸上開調查
    報告表、現場照片及證人乙○○所證（見本院卷第二六頁正面），顯示兩車發生
    事故之地點確係無號誌之交岔路口甚明，則在無任何明顯嚴重影響被告視線之障
    礙物存在之情下，被告駕車行經該處自應暫停讓幹線道車即告訴人所騎乘之上開
    型機車先行，並注意車前狀況，察看前後、左右有無來往車輛始行通過；再被告
    既自承當時車速僅二十公里以下（見發查卷第二○頁），是若被告當時行經該路
    段時有暫停讓幹線道車先行並注意車前狀況，則以被告行車之時速及該處之視野
    ，理應有足夠的安全反應距離察見告訴人所騎乘之重型機車，以及有足夠的時間
    採取必要之安全避撞措施，以防止本件車禍之發生，其竟捨此不為，是其顯有過
    失至明，足見其上開自白與事實相符，足以採信。按汽車行經無號誌之交岔路口
    ，支線道車應暫停讓幹線道車先行；又汽車行駛時，駕駛人應注意車前狀況，並
    隨時採取必要之安全措施，道路交通安全規則第一百零二條第一項第二款、第九
    十四條第三項分別定有明文。被告身為駕駛人，自應注意並遵守上述道路交通安
    全規定，且依卷附之道路交通事故調查報告表所載，本件肇事當時係日間天候晴
    ，路面狀態乾燥、無缺陷、無障礙物，視距良好等情，則被告並無不能注意之情
    事，詎仍疏未注意暫停讓幹線道車先行及注意車前狀況，因而肇事，致告訴人受
    有左肩鎖關節脫臼併挫擦傷等傷害，足見被告於本件車禍確有違反上述交通安全
    規則至明；次按刑法過失傷害罪，祇以加害人之有過失為致傷害之一原因為已足
    ，不因被害人亦有過失而影響於犯罪之成立，但得審酌各方過失程度，為量刑輕
    重之標準（院字第六三一解釋參照），故本件告訴人雖亦疏未注意車前狀況，而
    有違反道路交通安全規則之情，亦與有過失，與被告同為肇事原因，然依上揭解
    釋意旨，本件車禍既係被告之前開過失行為所併合肇致，被告自不得解免其罪責
    ，是被告有上開過失行為，至為明確。又本案經送請臺灣省嘉雲區車輛行車事故
    鑑定委員會鑑定，亦認：「丙○○駕駛自小客車，行經無號誌交岔路口，支線道
    車未暫停讓幹線道車先行，為肇事主因；甲○○駕駛重機車，行經無號誌交岔路
    口，未注意車前狀況，為肇事次因」，有該委員會九十二年六月十九日嘉鑑字第
    九二○五六二號鑑定意見書乙份（見發查卷第二九至三一頁）在卷足憑。又告訴
    人係因本件車禍而受傷，已如前述，其與被告之過失行為間有相當因果關係。從
    而，本件事證明確，被告犯行洵堪認定。
二、末查，鑑定單位應僅就個案已確定之事實進行肇事因素鑑定，就車禍發生經過之
    事實認定，係屬法院權責，鑑定單位之鑑定僅供法院參考，是鑑定事項，純屬車
    禍發生經過之事實認定問題，非由鑑定機關以鑑定之方式代法院為事實認定。是
    本件車禍情形，經送請臺灣省嘉雲區車輛行車事故鑑定委員會，雖僅認「丙○○
    駕駛自小客車，行經無號誌交岔路口，支線道車未暫停讓幹線道車先行，為肇事
    主因」，然查上開鑑定意旨未能參酌被告未注意車前狀況，而有違反道路交通安
    全規則第九十四條第三項之規定，是上開臺灣省嘉雲區車輛行車事故鑑定委員會
    鑑定意見書之認定，與本院調查所得之證據顯有不合，自得由本院補充之，附此
    敘明。
三、核被告丙○○所為，係犯刑法第二百八十四條第一項前段之過失傷害罪。被告肇
    事後，在偵查犯罪職權之機關或公務員尚未查知犯人前，即託告訴人打電話報警
    ，且停留現場候待司法警察到場，並向至現場處理事故之警員乙○○自首陳稱其
    為肇事者及肇事經過，並願接受裁判等情，除據其自承外，並有嘉義市警察局交
    通隊警員乙○○所制作之事故現場處理報告表附卷可參（見原審卷第八頁），核
    與自首要件相符，應依刑法第六十二條前段規定減輕其刑。原審以被告罪證明確
    ，依刑事訴訟法第四百四十九條第一項前段、第四百五十四條第二項，刑法第二
    百八十四條第一項前段、第六十二條前段、第四十一條第一項前段，罰金罰鍰提
    高標準條例第一條前段、第二條，以簡易判決判處有期徒刑二月，如易科罰金以
    三百元折算一日，經核其認事用法及量刑均屬妥適，上訴人提起上訴任意指摘原
    審量刑過重、請求輕判云云，尚非有據，應予駁回。又被告前未曾受有期徒刑以
    上刑之宣告，有臺灣嘉義地方法院檢察署刑案資料查註紀錄表一份附於偵查卷及
    臺灣高等法院被告全國前案紀錄表一份附於本院卷可稽，其因一時失慮，偶罹刑
    典，事後已坦承犯行，深具悔意，且告訴人業已撤回本件告訴（見本院卷第二六
    頁），又本件交通事故未造成被告以外之人員傷亡，是被告經此刑之宣告後，應
    知警惕而無再犯之虞，本院認所宣告之刑以暫不執行為適當，爰宣告緩刑二年，
    用昭自新。
據上論斷，應依刑事訴訟法第四百五十五條之一第一項、第三項、第三百六十八條，
刑法第七十四條第一款，判決如主文。
本案經檢察官黃正雄到庭執行職務。
中      華      民      國    九十三    年      二      月      十      日
                                    臺灣嘉義地方法院交通法庭
                                      審判長  法  官  黃國益
                                              法  官  黃義成
                                              法  官  黃仁勇
右正本證明與原本無異。
本件不得上訴。
中      華      民      國    九十三    年      二      月      十      日
                                              書記官  呂權芳
附錄本件論罪法條：
刑法第二百八十四條第一項：
因過失傷害人者，處六月以下有期徒刑、拘役或五百元以下罰金，致重傷者，處一年
以下有期徒刑、拘役或五百元以下罰金。
